【裁判字號】    97,抗,68
【裁判日期】    970314
【裁判案由】    本票裁定
【裁判全文】
臺灣士林地方法院民事裁定                97年度抗字第68號
抗  告  人  甲○○
相  對  人  乙○○
上列抗告人因與相對人乙○○間本票強制執行事件，對於中華民
國96年12月28日本院96年度票字第10617 號裁定提起抗告，本院
裁定如下：
    主  文
抗告駁回。
抗告程序費用新台幣壹仟元由抗告人負擔。
    理  由
一、本件相對人乙○○主張執有抗告人於民國96年11月26日所簽
    發、金額為新台幣（下同）830,000 元，到期日為96年12月
    10日，票號為023453號，並免除作成拒絕證書之本票1 紙，
    詎到期經提示不獲付款，爰依票據法第123 條規定，提出該
    本票聲請裁定准予強制執行，而原法院經查核相對人提出之
    本票後，乃依法裁定予以准許。
二、抗告人主張略以：相對人聲稱持有抗告人之系爭本票，係因
    抗告人原於民國96年11月間擬向相對人買受門牌號碼為新竹
    市○○路12號11樓之1 建物，尚在接洽中，相對人卻突然於
    同年月26日深夜接近翌日凌晨時至抗告人家中，當場拿出承
    買確認書，逕自填載相關文字，且大力鼓吹抗告人簽署，方
    其時，因已時值凌晨1 時許，抗告人甚為疲累，精神不濟，
    欲快快休息，禁不起相對人一再勸誘，乃依其所示簽訂上開
    確認書，相對人並提出空白本票1 紙，並要求抗告人簽立系
    爭本票。雙方嗣於96年12月10日洽談買賣契約書之內容時，
    相對人始告知其擬出售之上開建物於取得使用執照後業經二
    次施工，抗告人不勝訝異，進而詢問二次施工究否違法等相
    關細節，相對人因無法回答而惱羞成怒，逕自離去而拒絕出
    售上開不動產，已然違約。抗告人並以存證信函解除上開承
    買確認書，請求返還系爭本票，相對人自無繼續持有系爭本
    票並行使票據權利之權源。又相對人自持有系爭本票後，從
    未向抗告人提示系爭本票請求付款，然竟直接向本院聲請強
    制執行為追索，自屬無據云云。
三、按「發票人或背書人，得為免除作成拒絕證書之記載。發票
    人為前項記載時，執票人得不請求作成拒絕證書而行使追索
    權」，「匯票上雖有免除作成拒絕證書之記載，執票人仍應
    於所定期限內，為承兌或付款之提示，但對於執票人主張未
    為提示者，應負舉證之責」，票據法第94條第1 、2 項、第
    95條定有明文，經查系爭本票載有免作拒絕證書之記載事項
    ，為本院調閱本院96年度票字第10617 號卷宗所附系爭本票
    影本在卷足稽，參照前揭規定，相對人原即無庸提出確向抗
    告人為提示之證明，即得持系爭本票向抗告人為追索之請求
    ，是原審裁定未細究相對人是否有提示之證明，即依本票形
    式上之記載准為裁定，並無違誤，抗告人空言以相對人並未
    對其提示主張系爭本票裁定准予強制執行不合法云云，尚不
    足採。
四、按執票人向本票發票人行使追索權時，得聲請法院裁定後強
    制執行，票據法第123 條定有明文，又本票執票人依上開法
    條之規定，聲請法院裁定及抗告法院之裁定，僅依非訟事件
    程序，以審查強制執行許可與否，並無確定實體上法律關係
    存否之效力，如發票人就票據債務之存否有爭執時，應由發
    票人提起確認之訴，以資解決，最高法院56年度台抗字第71
    4 號、57年度台抗字第76號著有判例。本件抗告人之抗告意
    旨固另以本票無法律上原因拒絕給付云云，惟其所述之情即
    使屬實，然此亦係涉及債務之有無而屬實體上之爭執，此應
    由抗告人另行起訴以資解決，非本件裁定程序所得審究，則
    依上開判例意旨，本院受理相對人聲請時，仍應為許可強制
    執行之裁定，是抗告為無理由，應予駁回。
五、依非訟事件法第46條、第21條第2 項、民事訴訟法第495 條
    之1 第1 項、第449 條第1 項、第78條，裁定如主文。
中    華    民    國    97    年    3     月    14    日
                  民事第二庭  審判長法  官  俞慧君
                                    法  官  方彬彬
                                    法  官  古振暉
以上正本證明與原本無異。
本件裁定不得再抗告。
中    華    民    國    97    年    3     月    19    日
                                    書記官  楊錫芬


司法院資訊處製作；財團法人民間司法改革基金會備份。
